【裁判字號】    97,聲,729
【裁判日期】    970924
【裁判案由】    返還提存物
【裁判全文】
臺灣桃園地方法院民事裁定               97年度聲字第729號
聲  請  人  國泰世華商業銀行股份有限公司
法定代理人  戊○○
代  理  人  己○○
相  對  人  唐都建設開發股份有限公司
兼  法  定
代  理  人  丙○○
相  對  人  乙○○
                        戶政事務所）
            甲○○
            丁○○
上列當事人間聲請返還提存物事件，本院裁定如下：
    主  文
聲請駁回。
聲請程序費用由聲請人負擔。
    理  由
一、按訴訟終結後，供擔保人證明已定20日以上之期間，催告受
    擔保利益人行使權利而未行使者，法院應依供擔保人之聲請
    ，以裁定命返還其提存物或保證書；第104 條之規定，於其
    他依法令供訴訟上之擔保者準用之，民事訴訟法第104 條第
    1 項第3 款、第106 條分別定有明文。而此所謂訴訟終結，
    應從廣義解釋，包括執行程序終結在內，亦即債權人若確已
    聲請撤銷假扣押裁定，並撤回假扣押執行之聲請，復定20日
    以上之期間催告受擔保利益人即相對人行使權利而未行使者
    ，不妨適用上開條文之規定，准許債權人領回其因聲請假扣
    押而提供之擔保金（最高法院75年度台抗字第261 號裁判意
    旨參照）。另所謂「訴訟終結」，在因假扣押或假處分所供
    擔保之情形，因該擔保係為保障受擔保利益人因不當假扣押
    或假處分所受損害而設，倘執行法院已依假扣押或假處分裁
    定實施假扣押或假處分之執行，則在供擔保人撤回假扣押或
    假處分之執行前，受擔保利益人所受損害仍可能繼續發生，
    損害額既未確定，自無強令其行使權利之理。故在假扣押所
    供之擔保，供擔保人依民事訴訟法第106 條準用同法第104
    條第1 項第3 款規定，聲請以裁定命返還其擔保金之場合，
    必供擔保人已撤回假扣押之執行，始得謂與該款所定之「訴
    訟終結」相當，而得依該條款行使定期催告與聲請返還提存
    物之權利。
二、本件聲請意旨略以：聲請人前遵本院89年度全九字第954 號
    假扣押裁定，以本院89年度存字第812 號提存在案，嗣經本
    院以89年度聲字第1009號、91年度聲字第993 號、94年度聲
    字第1555號民事裁定，分別准予變換提存物，現以本院95年
    度存字第210 號提存台北市政府建設公債89年度第2 期債票
    ，票號KG000119（附息票6-7 期），面額新台幣（下同）
    500 萬元券乙張在案。茲因聲請人已撤回上開假扣押之執行
    ，復於此執行程序終結後，聲請本院以桃院永民仁97年度聲
    字第227 號函通知相對人於收受通知後21日內行使權利，而
    相對人於所定期間屆滿仍未行使權利，爰依法聲請准予返還
    前開提存物等語，並提出行政院金融監督管理委員會函、本
    院89 年 度全九字第954 號民事裁定、本院94年度聲字第
    1555號民事裁定暨其確定證明書、本院95年度存字第210 號
    提存書、民事聲請狀、桃院永民仁97年度聲字第227 號函（
    均為影本）、相對人公司變更登記事項卡各1 件及相對人戶
    籍謄本4 件為證。
三、聲請人主張以本院95年度存字第210 號提存台北市政府建設
    公債89年度第2 期債票，票號KG000119（附息票6- 7期），
    面額新台幣（下同）500 萬元券乙張之事實，業經提出上開
    證據外，並經本院依職權調閱執行卷宗核閱屬實。另聲請人
    雖主張已於97年1 月4 日具狀撤回上開假扣押之執行程序，
    然其所提出之民事聲請狀上並無本院收文戳章，而本院遍查
    89年度執全字第698 號強制執行卷宗，亦無聲請人已撤回上
    開假扣押強制執行之資料；聲請人雖曾聲請本院以桃院永民
    仁97年度聲字第227 號函通知相對人行使權利，惟此亦無從
    認定聲請人已撤回上開假扣押之執行程序。本件假扣押保全
    之強制執行程序尚未終結而仍存在，受擔保利益之相對人所
    受損害仍可能繼續發生，損害額即屬不能確定，此時自無強
    令相對人行使權利之理。揆諸首揭說明，本件不符民事訴訟
    法第106 條準用同法第104 條第1 項第3 款前段「訴訟終結
    」之要件。是聲請人縱有上開通知催告相對人行使權利之舉
    ，於法尚有未合。從而，本件聲請為無理由，不應准許。
四、依民事訴訟法第95條，第78條，裁定如主文。
中    華    民    國    97    年    9     月    24    日
                  民事第二庭    法  官  王耀興
如不服本裁定應於送達後10日內向本院提出抗告狀，並繳納抗告
費新臺幣1,000元。
中    華    民    國    97    年    9     月    24    日
以上係按照原本作成。
                                書記官  李宛儒


司法院資訊處製作；財團法人民間司法改革基金會備份。
